【裁判字號】    90,交訴,76
【裁判日期】    900619
【裁判案由】    肇事遺棄等
【裁判全文】
臺灣桃園地方法院刑事判決                            九十年度交訴字第七六號
    公  訴  人  台灣桃園地方法院檢察署檢察官
    被      告  甲○○
右列被告因肇事逃逸等案件，經檢察官提起公訴（八十九年度偵調字第二九一號），
本院判決如左：
    主  文
甲○○駕駛動力交通工具肇事，致人傷而逃逸，處有期徒刑拾月。緩刑參年。
    事  實
一、甲○○於民國八十九年八月六日凌晨二時二十分許，駕駛車號ＥＹ—八六五一號
    自
    用小客車該種動力交通工具，沿桃園縣中壢市○○○路由內壢往平鎮方向行駛，
    經該路二段一○二號前，疏未注意車前狀況，並跨越雙黃線左轉，適有乙○○所
    騎乘車號ＨＴＸ—二四二號重型機車延該路由平鎮往內壢方向駛至，甲○○右側
    車身與乙○○之重機機車車頭碰撞，乙○○人車倒地，因此受有硬腦膜下出血、
    多處撕裂傷、傷口感染等傷害（甲○○涉嫌過失傷害部分，業經乙○○於偵查中
    撤回告訴，經檢察官為不起訴處分），乙○○因受傷而陷於無自救力，甲○○竟
    不為其生存所必要之扶助，逕行駕車逃逸。
二、案經乙○○之父丙○○訴由桃園縣警察局中壢分局報請臺灣桃園地方法院檢察署
    檢察官偵查起訴。
    理  由
一、訊之被告甲○○故坦承於右揭時地駕車撞擊被害人乙○○所騎乘之重型機車，未
    下車救助旋即駕車離去之事實，惟否認有何駕車逃逸或遺棄無自救力人之犯行，
    辯稱肇事後並不知被害人是否確實成傷，且因遭被害人之友人丁○○追趕叫罵，
    畏怖之餘始駕車離開現場云云。然查，被告如何駕車與被害人於上開時地發生撞
    擊，致被害人人車倒地，竟未停車予以救助，為目擊證人丁○○所駕車追逐，仍
    逃逸離去等情，業據目擊證人丁○○指述歷歷，核予卷附警製道路交通事故調查
    報告表、現場照片十三張所示之現場跡證均相符合，而被害人因本次車禍而受有
    硬腦膜下出血、多處撕裂傷、傷口感染等傷害，於肇事現場陷於無自救能力至明
    ，復有診斷證明書一紙在卷為憑；被告駕駛汽車肇事致人受傷或死亡，應即採取
    救護或其他必要措施，並向警察機關報告，不得駛離，此為道路交通管理處罰條
    例第六十二條所明文規定，被告具有駕駛執照，對此自當知之甚稔，其於駕車肇
    事後，未下車探查被害人是否死傷，而予以救助，即行離去，顯然不論被害人是
    否死傷，均不違背被告予以遺棄並逃逸之本意，其具有肇事後逃逸，並以不作為
    之方式遺棄被害人之未必故意，極為灼然，至於其動機究係出於畏怖法律制裁，
    抑或出於畏怖被害人等之指摘，均無礙於其故意成立，被告執其動機之形成為辯
    ，否認犯罪，自非可採。本件事證明確，犯行堪以認定。
二、核被告駕駛動力交通工具肇事，致人傷而逃逸之行為，係犯刑法第一百八十五條
    之四之肇事遺棄罪；又其於駕車肇事後，依道路交通管理處罰條例第六十二條第
    二項規定，應即採取救護或其他必要措施，不得逃逸，其竟不盡此項法令上之義
    務，對於傷昏路中而無自救能力之被害人棄之不顧，其所為固亦合於犯刑法第二
    百九十四條第一項後段之遺棄罪犯罪構成要件，然刑法於八十八年四月二十一日
    增訂之第一百八十五條之四之肇事致人死傷逃逸罪，既以處罰肇事後逃逸之駕駛
    人為目的，俾促使駕駛人於肇事後能對被害人即時救護，以減少死傷，是該罪之
    成立祇以行為人有駕駛動力交通工具肇事，致人死傷而逃逸之事實為已足，並不
    以被害人為無自救能力人為必要，且在肇事致人死亡而逃逸之情形，無成立刑法
    第二百九十四條第一項遺棄罪餘地，兩相比較，刑法第一百八十五條之四肇事致
    人死傷逃逸罪之構成要件，較同法第二百九十四條第一項遺棄罪為寬，且前者之
    法定刑度係參考後者而定，立法目的似有意將駕駛動力交通工具肇事致人受傷而
    逃逸行為之處罰，以前者之規定取代後者之意，且就肇事致人死亡而逃逸者，亦
    依該罪科以刑責，俾促使駕駛人於肇事後能對被害人即時救護，以減少死傷。則
    在駕駛動力交通工具肇事，致人受傷，使陷於無自救能力而逃逸之情形，刑法第
    一百八十五條之四為同法第二百九十四條第一項之特別規定，而應優先適用，公
    訴人指被告以一行為涉犯刑法第一百八十五條之四、第二百九十四條第一項二罪
    ，為想像競合犯，尚有未洽，附此敘明。爰審酌被告駕車違規而肇事，致被害人
    成傷後竟即逃逸，固屬不該，惟念犯後已與被害人就過失傷害部分之賠償責任達
    成和解，足見其尚有悔過之意等一切情狀，量處如主文所示之刑。又被告前未曾
    受有期徒刑以上刑之宣告，有台灣高等法院被告全國前案紀錄表一紙在卷為憑，
    經此科刑教訓，當已知所警惕，無再犯之虞，本院認所科之刑以暫不執行為適當
    ，併予宣告緩刑三年，期以自新。
三、據上論結，應依刑事訴訟法第二百九十九條第一項前段，刑法第第一百八十五條
    之四、第七十四條第一款，判決如主文。
本案經檢察官呂寧莉到庭執行職務。
中      華      民      國      九十      年      六      月    十九    日
                                臺灣桃園地方法院刑事第五庭
                                    法  官  楊  得  君
右正本證明與原本無異。
如不服本判決，應於判決送達後十日內向本院提出上訴狀( 應附繕本 )，上訴於臺灣
高等法院。
                                    書記官  簡  慧  瑛
中      華      民      國      九十      年      六      月    二十七  日
附論罪科刑依據之法條：
刑法第一百八十五條之四
駕駛動力交通工具肇事，致人死傷而逃逸者，處六月以上五年以下有期徒刑。


司法院資訊處製作；財團法人民間司法改革基金會備份。
